【裁判字號】    97,訴,138
【裁判日期】    970325
【裁判案由】    損害賠償
【裁判全文】
臺灣彰化地方法院民事判決  97年度訴字第138號
原      告  丙○○
法定代理人  甲○○
被      告  乙○○
上列當事人間請求侵權行為損害賠償事件，本院於民國97年3月
11日言詞辯論終結，茲判決如下：
    主  文
被告應給付原告新臺幣柒萬仟零玖拾陸元，及自民國九十七年
一月十二日起至清償日止，按年息百分之五計算之利息。
原告其餘之訴駁回。
訴訟費用由被告負擔新台幣壹仟壹佰拾元，餘由原告負擔。
本判決原告勝訴部分得假執行。
原告其餘假執行之聲請駁回。
    事實及理由
一、原告主張：被告乙○○於民國96年2月1日晚上11時55分，駕
    駛車牌號碼K5─3997號自用小客車，沿彰化縣線西鄉○○路
    由南往北方向行駛，行經該路段即省道臺17線公路北上25公
    里200公尺快車道與中央路有行車管制號誌之四岔路口時，
    該路口之行車管制號誌為綠燈，原應注意車前狀況，隨時採
    取必要安全措施，且依當時情形，天候晴，為夜間有照明光
    線，柏油路面乾燥無缺陷，無障礙物，視距良好，有正常之
    行車管制號誌，並無不能注意之情事，竟疏於注意上情，適
    戴有安全帽且未考領有重型機車駕駛執照之少年陳士軒騎乘
    車牌號碼G2P─768號重型機車，並搭載戴有安全帽之原告，
    沿彰化縣線西鄉○○路由北往南方向行駛，行經上揭四岔路
    口時，亦疏未注意慢車不得侵入快車道行駛，且左轉彎時，
    應行至交叉路口中心處左轉，並不得占用來車車道搶先左轉
    ，並應暫停讓直行車先行，竟貿然自彰化縣線西鄉○○路之
    禁行機車快車道由北往南方向，逕行在上揭四岔路口左轉彎
    ，欲朝中央路由西往東方向行駛，嗣被告發覺時已不及閃避
    ，其駕駛上揭車輛左前車頭直接撞擊陳士軒所騎乘上開機車
    右側車身，致原告及陳士軒2人車倒地，原告因而受有顱內
    出血、頭部外傷之傷害。被告上開過失侵權行為，致原告受
    傷，依法應負損害賠償之責，其應賠償項目如下：
  （一）醫藥費部分：原告因本件車禍受傷所支出之醫療費用為
        新台幣（下同）83299元。
  （二）增加生活上之需要部分：原告雖由其母看護，依法仍得
        請求看護費用，則原告之母看護35天，每日應以2000元
        計算，合計為7萬元。
  （三）精神慰撫金部分：原告因本件車禍受有前開傷害，使得
        生活產生重大影響，致原告身體承受病痛，精神上更是
        痛苦不堪，爰請求100萬元之精神慰撫金。
    綜上，原告所受損害合計為0000000元，陳士軒已賠償原告2
    0萬元，並與原告達成和解，且原告亦依法領取強制汽車責
    任保險金113059元，被告卻僅賠償22000元，是爰依侵權行
    為之法律規定，請求被告給付0000000元，並聲明：被告應
    給付原告0000000萬元及自起訴狀繕本送達之翌日起至清償
    日止，按年息5%計算之利息；訴訟費用由被告負擔；願供擔
    保，請准宣告假執行。
二、被告則以：原告乘坐無駕駛執照人所騎乘之機車，應負與有
    過失責任，對原告請求之醫藥費及看護費不爭執，故願再賠
    償原告1、2萬元。並聲明：原告之訴駁回；訴訟費用由原告
    負擔。
三、得心證之理由：
  （一）原告主張被告於上開時、地，駕駛車號K5─3997號自用
        小客車，沿彰化縣線西鄉○○路由南往北方向行駛，行
        經該路段即省道臺17線公路北上25公里200 公尺快車道
        與中央路有行車管制號誌之四岔路口時，該路口之行車
        管制號誌為綠燈，原應注意車前狀況，隨時採取必要安
        全措施，竟疏於注意上情，適戴有安全帽且未考領有重
        型機車駕駛執照之少年陳士軒騎乘車牌號碼G2P ─768
        號重型機車，並搭載戴有安全帽之原告，沿彰化縣線西
        鄉○○路由北往南方向行駛，行經上揭四岔路口時，亦
        疏未注意慢車不得侵入快車道行駛，且左轉彎時，應行
        至交叉路口中心處左轉，並不得占用來車車道搶先左轉
        ，並應暫停讓直行車先行，竟貿然自彰化縣線西鄉○○
        路之禁行機車快車道由北往南方向，逕行在上揭四岔路
        口左轉彎，欲朝中央路由西往東方向行駛，嗣被告發覺
        時已不及閃避，其駕駛上揭車輛左前車頭直接撞擊陳士
        軒所騎乘上開機車右側車身，致原告及陳士軒2人車倒
        地，原告因而受有顱內出血、頭部外傷之傷害，被告上
        開過失侵權行為，致原告受傷等情，業據其提出醫療收
        據、診斷證明書及估價單為憑，並有道路交通事故調查
        報告表、道路交通事故現場圖、車禍現場照片等件，附
        於本院96年度交易字第160號刑事卷宗可稽。而被告因
        本件過失傷害犯行，經本院刑事庭以96年度交易字第
        160號判處拘役40日，如易科罰金，以新台幣1000元折
        算一日，減為拘役20日，如易科罰金，以新台幣1000
        元折算一日確定，復經本院依職權調閱前開刑事卷宗核
        閱無訛，是原告前開主張，自堪採信。
  （二）按因故意或過失不法侵害他人之權利者，負損害賠償責
        任；汽車、機車或其他非依軌道行駛之動力車輛，在使
        用中加損害於他人者，駕駛人應賠償因此所生之損害；
        不法侵害他人之身體或健康者，對於被害人因此喪失或
        減少勞動能力或增加生活上之需要時，應負損害賠償責
        任；不法侵害他人之身體、健康、名譽、自由、信用、
        隱私、貞操，或不法侵害其他人格法益而情節重大者，
        被害人雖非財產上之損害，亦得請求賠償相當之金額，
        民法第184條第1項前段、第191條之2前段、第193條第1
        項、第195條第1項分別定有明文。查本件車禍致原告受
        有上揭傷害，被告應負過失責任，已如前述，則原告依
        據侵權行為法律關係，請求被告賠償其所受損害，自屬
        於法有據。茲應審究者係原告所受之損害額分述如下：
        1.醫療費用：原告主張其因本件車禍受傷，陸續至彰化
          彰濱秀傳紀念醫院就醫，共支出83299元，業據提出
          該醫療機構之診斷證明書及醫療費用收據等件為證，
          被告就此亦無爭執，是原告此部分主張堪予准許。
        2.增加生活上之需要：原告主張車禍受傷後，住院35日
          ，均由其母看護，而參以原告受有顱內出血、頭部外
          傷等傷害，堪認原告主張因前開車禍受傷後，住院期
          間35日確有由人照顧其生活起居之必要，雖係由其母
          看護，然該項親屬看護所付出之勞力，非不能評價為
          金錢，故以每日以2000元計算，與一般僱用看護所需
          支出之費用相較尚稱合理，爰請求被告賠償7萬元等
          情，為被告所同意，洵屬有據，應予准許。
        3.精神慰撫金部分：原告因被告之過失駕車行為而受有
          前開傷害，精神上自感相當痛苦，是其請求非財產之
          損害賠償，依法有據。按慰藉金之賠償須以人格權遭
          遇侵害，使精神上受有痛苦為必要，其核給之標準固
          與財產上損害之計算不同，然非不可斟酌雙方身分資
          力與加害程度，及其他各種情形核定相當之數額（最
          高法院51年度台上字第223號判例參照）。又按非財
          產上損害之慰撫金數額，究竟若干為適當，應斟酌兩
          造身分、地位、經濟狀況、加害程度及其他各種情形
          ，俾為審判之依據（最高法院86年度台上字第511號
          、第3537號判決意旨參照）。本院審酌兩造學歷（原
          告為就讀高中之學生；被告為大學畢業，現任職製造
          業工廠，擔任組長）、經歷、家庭狀況、工作收入、
          財產情況、原告所受之傷勢及兩造之身分、地位及經
          濟能力等一切情狀，認原告請求被告賠償精神上非財
          產損害100萬元，尚屬過高，應核減為70萬元，方屬
          允當。
          綜上所述，原告所受之損害額為853299元，扣除原告
          已依法領取之強制汽車責任保險金113059元，是原告
          仍受有740240元之損害。
    （三）再按損害之發生或擴大，被害人與有過失者，法院得
          減輕賠償金額，或免除之，民法第217條第1項定有明
          文。此項規定之目的，在謀求加害人與被害人間之公
          平，故在裁判上法院得以職權減輕或免除之（最高法
          院85年台上字第1756號判例意旨參照）。又駕駛機車
          有過失致坐於後座之人被他人駕駛之車撞死（或傷）
          者，後座之人係因藉駕駛人載送，進而擴大其活動範
          圍，駕駛人為之駕駛機車，應認係後座之人之使用人
          ，應類推適用民法第224 條規定依同法第217條第1項
          規定，減輕賠償金額（最高法院74年台上字第1170號
          判例意旨可參）。經查：本件交通事件係原告搭乘由
          未考領有重型機車駕駛執照之陳士軒所駕駛之重機車
          ，夜間行經行車管制號誌交叉路口，左轉時未注意讓
          對向直行車先行，為肇事主因；被告駕駛自用小客車
          預見狀況未及早採取安全措施，為肇事次因，業經前
          揭刑事判決認定明確，是原告搭載陳士軒騎乘之機車
          ，自係以陳士軒為其使用人，而應對陳士軒之過失程
          度負與有過失責任，經審酌其等之過失程度及注意義
          務，認原告應負60%過失責任，被告應負40%過失責任
          。則本院依前揭規定核減被告應給付原告之金額為
          296096元（計算式：740240×40%＝296096，元以下4
          捨5入），又原告自承被告已給付其22000元，且陳士
          軒亦賠償其20萬元，經扣除其數額後，則是被告尚應
          給付原告之金額為74096元。
    （四）末按給付無確定期限者，債務人於債權人得請求給付
          時，經其催告而未為給付，自受催告時起，負遲延責
          任。其經債權人起訴而送達訴狀，或依督促程序送達
          支付命令，或為其他相類之行為者，與催告有同一之
          效力，民法第229條第2項定有明文。而遲延之債務，
          以支付金錢為標的者，債權人得請求依法定利率計算
          之遲延利息；應負利息之債務，其利率未經約定，亦
          無法律可據者，週年利率為5%，亦為民法第233條第1
          項、第203條所明定。原告請求被告賠償其損害，係
          以支付金錢為標的，而侵權行為之損害賠償請求權於
          行為時即已發生，但其給付無確定期限，依上開規定
          ，自應以被告收受本件刑事附帶民事訴訟起訴狀繕本
          翌日起負遲延責任，則原告請求被告應給付自起訴狀
          繕本送達翌日即97年1月12日起，至清償日止，按年
          息5%計算之法定遲延利息，洵為正當，應予准許。
四、從而，原告基於侵權行為之法律關係，請求被告賠償74096
    元，及自起訴狀繕本送達之翌日即97年1月12日起至清償日
    止，按年利率5%計算之遲延利息，核屬正當，應予准許。
五、本判決所命被告給付之金額並未逾500,000元，自應依民事
    訴訟法第389條第1項第5款之規定，依職權宣告假執行。至
    原告敗訴部分，其假執行之聲請失所附麗，應併予駁回。
六、訴訟費用負擔之依據：民事訴訟法第79條。
中    華    民    國    97    年    3    月    25     日
                  民事第一庭    法  官  葛永輝
以上正本係照原本作成。
如不服本判決，應於判決送達後20日內向本院提出上訴狀。
中    華    民    國    97    年    3    月    25     日
                                書記官  楊美芳


司法院資訊處製作；財團法人民間司法改革基金會備份。
